# 关于同一控制下股权转让不丧控，及再次转让给外部第三方

提问人：风北过客 时间：2016-09-28 10:15:58
求助，关于同控下股权转让，然后再转让给外部第三方的合并报表处理。 一、案例背景： 事项 1 ：母公司A有B公司（70%）、C公司（100%）两个子公司。 2016 年 3 月A公司将其持有的B公司10%股权转让给C（因属于内部股权转让，因此转让定价远低于10%股权所对应的账面净资产份额，即非公允价格转让），转让后A仍持有B公司60%股权。 C公司将取得的B的10%股权作为可供出售金融资产。该项股权转让完成后，A持有B公司60%股权，C持有B公司10%股权，形成交叉持股。 事项 2 ： 2016 年 9 月，C将持有B的5%部分股权转让给外部第三方。
二、个人思考： 事项 1 ： 2016 年 3 月 31 日，即转让10%股权日。对于上述事项的合并报表处理，我的整体思路是： 1 、对于母公司A转让子公司B的10%股权给子公司C，按照不丧控处置部分股权进行处理，即按照收取的价款与净资产份额之间的差额调整资本公积。 Dr：投资收益 Cr：资本公积
2 、合并报表追调权益法、并抵消母公司A（60%股权）长投与子公司B净资产、投资收益等： ①60%股权部分追调权益法：
Dr：长投 Cr：投资收益 ¥年初未分配利润¥其他综合收益¥资本公积等 ②转
让给C的10%股权部分追调权益法 Dr：投资收益 Cr：投资收益 ¥年初未分配利润¥其他综
合收益¥资本公积等
③抵消母公司A长投与子公司B净资产。 Dr：股本¥资本公积¥盈余公积¥未分配利润 等B公司净资产
Cr：长期股权投资 ¥少数股东权益 上述 1 、 2 处理后，经检查：母公司A持有的60%长投抵消为 0 ，本次股权转让投资收益抵消为 0 ，少数股东权益经计算为40%部分股权所对应的净资产份额，即：经过上述调整后，C公司取得的10%部分股权相当于作为了少数股东权益。 3 、因为C公司亦是A公司子公司。按照交叉持股调整10%长投和少数股东权益、少数股权损益等。
① Dr：长投 10%部分追调权益法 Cr：少数股东损益 ¥年初未分配利润
¥其他综合收益¥资本公积等
② Dr：少数股东权益 Cr：长投 10%部分C公司个别报表长投+上述①权益法追调
事项 2 ： 2016 年 9 月 30 日，对于C公司处理6%的B公司股权给第三方。我的整体思路是：从合并报表层面来看是处置部分长投不丧控。 Dr：投资收益 Cr：资本公积 同时，在合并报表层面做股权抵消时，做正常股权抵消后，
将剩余的4% 部分做交叉持股处理。
① Dr：长投 4%部分追调权益法 Cr：少数股东损益 ¥年初未分配利润¥其他综合
收益¥资本公积等
② Dr：少数股东权益 Cr：长投 4%部分C公司个别报表长投+上述①权益法追调
三、存在的疑问： 1 、对于事项 1 ，母公司A将子公司B的10%股权转让给Z公司C，按照处置部分长投不丧控调资本公积处理，是否恰当？还是说因为是同一控制下的转让作为权益交易，直接调整个别报表多出来的投资收益和长投即可？ 2 、对于事项 1 ，合并报表层面是否需要考虑股权转让价格不公允的影响？ 3 、对于事项 1 ，将10%部分先作为少数股东权益处理，然后再调整为长投并抵消是否恰当？（因为我在底稿中处理完毕后发现年初未分配利润不对了，是不是要考虑转股价格公允的问题？之前在论坛里见过类似问题讨论）。另外，对于事项 2 ，其实也是按照事项 1 的思路做的。只是调回的少数股东权益是4%部分。可能也面临同样的问题。
[size=13.3333px] 第一次做这种业务，还请各位帮忙指点，感谢！！！

回答人：chenyiwei
在第一步中，母公司将子公司B的部分股权转让给另一子公司C，并非对合并集团以外转让，所以在母公司A的合并报表层面，属于应当完全予以抵销的内部交易。该内部交易抵销后，对合并报表层面没有影响，因此不会体现为“处置子公司部分股权但不丧失控制权的交易”。 第二步中，C将B的部分股权对外转让，这时在A的合并报表层面才会体现为一项处置子公司部分股权但不丧失控制权的权益性交易。

提问人：风北过客 时间：2016-09-29 08:56:38
谢谢陈老师指导。
我是否可以这样理解： 1 、第一步，对于母公司A将子公司B的10%股权转让给子公司C，在合并报表上并不能按照“处置股权不丧控”进行处理，而是直接对个别报表多确认的长投和投资收益进行互抵即可，从合并报表来讲视同什么都没有发生。即： Dr：投资收益 ------------母公司个别报表确认的投资收益 Dr：长期股权投资 ------------子公司C个别报表多确认的长投
然后对子公司C所持的10%股权做交叉持股处理。
2 、第二步，A公司合并报表按照“处置股权不丧控”处理，然后对剩余的部分做交叉持股处理？
请陈老师指正。非常感谢！

回答人：chenyiwei
基本上可以这样理解。